臺灣高等法院高雄分院民事判決　　　　　99年度再易字第13號
再審原告　　吳麗玲
再審被告　　弗里德‧穆拉德F.
上列當事人間請求侵權行為損害賠償事件，再審原告對於民國99
年4 月7 日本院98年度重上字第31號確定判決提起再審，本院於
100 年6 月7 日言詞辯論終結，判決如下：
    主  文
再審之訴駁回。
再審訴訟費用由再審原告負擔。
    事實及理由
一、再審被告經合法通知未於言詞辯論期日到場，核無民事訴訟
    法第386 條各款所列情形，爰依再審原告之聲請，由其一造
    辯論而為判決。
二、再審原告主張：再審被告以其並未參與群麗漢方生技股份有
    限公司（下稱群麗公司，為本事件之第一審共同被告，現由
    最高法院審理中）之產品研發，亦未同意群麗公司可使用其
    肖像及簽名，而群麗公司竟在雜誌廣告、網站、產品包裝盒
    外觀及廣告傳單、信封上，擅自使用其肖像、簽名及其參與
    產品研發等不實宣傳文字以為行銷，伊則為群麗公司之經銷
    人員，於推銷群麗公司產品時，亦使用該不實宣傳文字，已
    侵害其肖像權、姓名權及名譽權，而依侵權行為之法律關係
    ，起訴請求伊應賠償10萬元本息及不得使用其姓名、肖像於
    所經銷之群麗公司產品或廣告物上。雖經第一審判決駁回再
    審被告之請求，但再審被告上訴後，鈞院98年度重上字第31
    號判決（下稱原確定判決）竟將第一審判決廢棄，而改命伊
    應給付5 萬元本息及不得使用再審被告之姓名、肖像於所經
    銷之群麗公司產品或廣告物上。然伊使用於所經銷群麗公司
    產品或廣告物上之資料，均係由群麗公司所交付之資料上所
    授權轉載印製，伊係相信該資料之正確性而加以轉載，並無
    任何故意過失，應係群麗公司之隱瞞真相所致，此有原確定
    判決未經斟酌之新證據即台中地方法院檢察署檢察官97年度
    偵字第7638號及群麗公司之第101 號聲明內容可供佐證，且
    若經斟酌，伊即受較有利之判決。爰依民事訴訟法第496 條
    第1 項第13款規定，提起再審之訴，並聲明求為將原確定判
    決廢棄，並駁回再審被告上訴之判決。
三、再審被告未於言詞辯論期日到場辯論，但曾提出書狀陳稱：
    再審原告所稱新證據之不起訴處分書所載被告即為再審原告
    ，且係於97年5 月30日即已作成，則再審原告在前審訴訟程
    序中應已知悉而未提出，依民事訴訟法第496 條第1 項規定
    ，自不得據以提起再審；至群麗公司第101 號聲明內容係重
    申停止授權，並要求經銷商應將未經群麗公司核定之文宣銷
    毀，亦可認定再審原告擅自印製含有伊肖像及姓名之產品文
    宣，確有侵權情事，而無從受較有判決等語，資為抗辯，並
    聲明駁回再審原告之訴。
四、按民事訴訟法第496 條1 項第13款雖規定：「當事人發現未
    經斟酌之證物或得使用該證物者。但以如經斟酌可受較有利
    益之裁判者為限。」得為再審事由，但依同條第1 項規定，
    若當事人知其事由而不為主張，即不得再為主張，且所謂發
    現未經斟酌之新證據，係指前訴訟程序事實審之言詞辯論終
    結前已存在之證物，因當事人不知有此，致未經斟酌，現始
    知之者而言，亦有最高法院29年上字第1005號及32年上字第
    1247號判例意旨可供參酌。可見在再審程序中之新證據，係
    以在前審訴訟程序中所不知悉致未能提出者為限，若前審訴
    訟程序中已知悉而未提出，或已經斟酌者，即不得再據為再
    審事由。經查：
  (一)再審原告所指新證據之不起訴處分書，核其內容，係因再審
    原告販售群麗公司商品所使用之文宣，有使消費者誤具有使
    傷口迅速癒合之醫療功效，經主管機關即台中縣衛生局為告
    發，而檢察官則認再審原告所印製之文宣內容，係因相信群
    麗公司所交付資料之正確性而轉載印製，主觀上應無詐欺意
    圖，故為不起訴處分，有該處分書在卷可稽。然此處分書之
    製作日期為97年5 月30日，係第一審於98 年3月10日判決之
    前，且第一審卷內亦附有此不起訴處分書，亦經本院依職權
    調卷查明屬實（見第一審卷(四)第67頁），可見此項證據在前
    審訴訟程序中業經提出並經斟酌，此從原確定判決理由六之
    (三)之1.中所載：「吳麗玲雖辯稱所有廣告資料均來自其上線
    陳祝惠及群麗公司云云，惟查，吳麗玲已自承：「群麗御用
    漢方保養品……廣告宣傳單是本人刊印、散發，」、「群麗
    的信譽保證……等系列化妝品廣告宣傳單是本人刊印、散發
    ……」等語，並接受罰鍰處分，有台中縣衛生局訪問紀要及
    台中縣政府行政處分書可稽，所辯所有廣告資料均來自其上
    線陳祝惠及群麗公司云云，並無可採。」等語，可得佐證。
    則依上開條文規定及判例意旨，該不起訴處分書即非新證據
    ，自與該條款所稱之再審事由不符。至檢察官認定再審原告
    係因相信群麗公司所交付資料之正確性而轉載印製，並據以
    認定再審原告並無詐欺意圖，與原確定判決所為認定雖有不
    同，但原確判決係基於調查證據之結果，依職權斟酌全辯論
    意旨後所為之認定，自難以其認定與不起訴處分書之認定不
    同，即認得為得受較有利之判決，併予說明。
  (二)另再審原告所稱群麗公司於95年3 月10日所發第101 號聲明
    ，亦係在前審訴訟程序中所存在並經斟酌之證據，此從原確
    定判決理由六之(三)之1.中所載：「但群麗公司於96年10月9
    日即已發送群字第96101501號公告，明確告知所有經銷商群
    麗公司已早在2006年3 月10日已發過101 號公文通知經銷商
    停止未來任何授權申請，並要求各經銷商將未經群麗公司核
    定之產品文宣、名片繳回或自行銷毀。」等語，可得佐證。
    依同上說明，此證據亦與民事訴訟法第496 條第1 項第13款
    所稱之要件不符。至該聲明內容究係指停止網路拍賣產品之
    授權或指停止產品文宣內容之授權，雖有爭議，但因不符合
    該款再審事由所稱之證據，本院即無從為審酌，亦併說明。
五、綜上所述，本件再審原告所提出之證據，均為前審訴訟程中
    已提出，並經原確定判決斟酌之證據，即與民事訴訟法第49
    6 條第1 項第13款所稱再審事由之要件不符。從而，再審原
    告據以提起本件再審之訴，為無理由，應予駁回。
六、據上論結：本件再審之訴為無理由，依民事訴訟法第505 條
    、第463 條、第385 條第1 項前段、第78條，判決如主文。
中    華    民    國   100    年    6     月    21    日
                            民事第五庭
                                審判長法官 簡色嬌
                                法      官 陳真真
                                法      官 林紀元
以上正本證明與原本無異。
如對本判決上訴，須於判決送達後20日內向本院提出上訴狀，其
未表明上訴理由者，應於上訴後20日內向本院提出上訴理由書（
均須按他造當事人之人數附繕本）。上訴時應提出委任律師或具
有律師資格之人之委任狀，並依附註條文規定辦理。如委任律師
提起上訴者，應一併繳納上訴審裁判費。
中    華    民    國   100    年    6     月    21    日
                                書  記  官 吳華榮
附註：
民事訴訟法第466 條之1 ：
對於第二審判決上訴，上訴人應委任律師為訴訟代理人，但上訴
人或其法定代理人具有律師資格者，不在此限。
上訴人之配偶、三親等內之血親、二親等內之姻親，或上訴人為
法人、中央或地方機關時，其所屬專任人員具有律師資格並經法
院認適當者，亦得為第三審訴訟代理人。
第1 項但書及第2 項情形，應於提起上訴或委任時釋明之。